臺灣高雄地方法院刑事判決　　　　　　　99年度易字第2497號
公　訴　人　臺灣高雄地方法院檢察署檢察官
被　　　告　藍陳志元
上列被告因詐欺案件，經檢察官提起公訴（99年度偵字第30505號）
及移送併辦（99年度偵字第34747號），本院判決如下：
    主  文
藍陳志元幫助犯詐欺取財罪，處有期徒刑肆月，如易科罰金，以
新臺幣壹仟元折算壹日。
    事  實
一、藍陳志元得預見一般人取得他人金融帳戶之目的，常利用作
    為詐騙工具之用，俾於取得贓款及掩飾犯行不易遭人追查，
    竟仍基於幫助他人實施詐欺取財之不確定故意，於民國99
    年8 月15日16時40分許，在高雄市○○路與博愛路口某義大
    利美食店前，將其所申辦之高雄銀行北高雄分行所帳號
    000000000000號帳戶（下稱高雄銀行帳戶）提款卡及密碼，
    交付真實姓名年籍不詳之詐欺集團成員使用。嗣該不詳詐欺
    集團成員意圖為自己不法之所有，分別為下列行為：
  (一)於99年8 月16日20時26分許，以電話連絡方怡臻，佯稱為雅
    虎奇摩拍賣網站之賣家，因購物簽收時誤設定分期付款，須
    至自動櫃員機取消，致方怡臻陷於錯誤，依指示先後於同日
    21時至21時7 分許，分別轉帳新臺幣（下同）9,824 、3,33
    1 元至上開高雄銀行帳戶內。
  (二)於99年8 月16日20分30分，以電話聯絡林莉雯，偽稱為雅虎
    奇摩拍賣網站服務人員，因作業疏失，導致其前購物已付款
    項將重複扣款12期，致林莉雯陷於錯誤，依指示於同日21時
    5 分許，匯款21,123元至上開高雄銀行帳戶內。
  (三)於99年8 月16日21分許，撥打電話予莊淑惠，偽稱因莊淑惠
    前購物時，簽收時誤設定為分期付款，應至自動櫃員機取消
    轉帳功能，致莊淑惠陷於錯誤，於同日21時24分許，依指示
    轉帳29,989元至上開高雄銀行帳戶內。俟經方怡臻、林莉雯
    、莊淑惠發覺受騙報警處理，始查知上情
二、案經方怡臻訴由高雄市政府警察局三民第二分局移送臺灣高
    雄地方法院檢察署檢察官偵查起訴，及莊淑惠、林莉雯訴由
    宜蘭縣政府警察局羅東分局報請臺灣宜蘭地方法院檢察署呈
    請臺灣高等法院檢察署檢察長令核轉臺灣高雄地方法院檢察
    署檢察官移送併案審理。
    理  由
一、按被告以外之人於審判外之陳述，雖不符前四條之規定，而
    經當事人於審判程序同意作為證據，法院審酌該言詞陳述或
    書面陳述作成時之情況，認為適當者，亦得為證據。當事人
    、代理人或辯護人於法院調查證據時，知有第159 條第1 項
    不得為證據之情形，而未於言詞辯論終結前聲明異議者，視
    為有前項之同意，刑事訴訟法第159 條之5 第1 、2 項分別
    定有明文。查本件被告於本院準備程序進行時，均未爭執證
    人方怡臻、林莉雯、莊淑惠於警詢中之陳述，暨其他書證、
    物證之證據能力，且於本案言詞辯論終結前亦未聲明異議，
    依前開條文之規定，視為被告已同意援引作為證據，且經本
    院審酌該等言詞陳述作成時之情況及證據取得過程等節，認
    為適當，可以作為認定事實之依據。
二、訊據被告藍陳志元固坦承將其所有高雄銀行帳戶之提款卡、
    密碼於重愛路與博愛路口某義大利美食店前交付與姓名年籍
    不詳之男子，惟矢口否認有何幫助詐欺取財犯行，辯稱：其
    係應於1111人力銀行應徵工作後，對方主動聯絡面試應徵，
    是因為有積欠卡債問題，怕薪資匯款後遭扣住，對方要求先
    交提款卡、密碼以匯款測試，以確保薪資可正常匯入，嗣隔
    日向銀行查證，帳戶已成為警示帳戶云云。經查：
  (一)方怡臻、林莉雯、莊淑惠於上開時間遭詐騙，並分別於上開
    時間匯款或轉帳上開金額至被告所有之高雄銀行帳戶，業據
    證人方怡臻、林莉雯、莊淑惠於警詢時證述明確（見A3卷第
    6 頁、B2卷第2 、4 頁），復有方怡臻中國信託轉帳明細表
    2 紙（見A3卷第8 頁）、莊淑惠郵政自動櫃員機交易明細表
    （見B2卷第29頁）、林莉雯中國信託轉帳明細表（見B2卷第
    30頁）、高雄銀行北高雄分行99年8 月27日高銀北存密字第
    9900000049、9900000048號函所附被告開戶之客戶中文資料
    查詢、印鑑卡、交易查詢清單、帳戶影本（見A3卷第9 至13
    頁）各1 紙在卷可參，是高雄銀行帳戶為被告所有，確實經
    詐欺集團使用，致被害人方怡臻等3 人陷於錯誤，而遭詐騙
    轉帳如事實欄所載之金額至該帳戶中之事實，堪以認定。
  (二)被告雖為前揭辯解，惟查：
  1.被告前於99年10月11日偵訊中供稱：於1111人力銀行為求職
    登記，接獲聯繫有司機工作，要我提供一個帳戶予對方匯款
    ，我有將密碼交給對方云云（見B1卷第12頁）；復於99年10
    月13日偵訊中供陳：薪水沒有談，工作時間是晚上，是因為
    我跟對方說我有卡債問題，怕錢被扣住，所以對方才要我交
    出提款卡讓他們測試有無問題云云（見A1卷第12頁）；又於
    99 年12 月8 日偵查中陳稱：對方沒有告訴我公司名稱、地
    址、工作內容，也沒有講待遇，只說需要了解我帳戶的存取
    有沒有問題，對方說要撥薪水之用，所以要我提供帳戶資料
    及密碼云云（見A2卷第89頁）；再於本院審理中陳稱：因為
    我有卡債，所以我主動跟對方提起，對方說要測試我的帳戶
    有無問題云云（見本院卷第46、47頁），被告先表示其係應
    徵司機之工作，後又陳稱不了解工作之內容，且對於所應徵
    之公司名稱、薪水均不知悉，另對上開高雄銀行帳戶究竟係
    對方主動要求交付，或因自己告知卡債問題始行交付，所述
    後不一，是被告是否曾確有應徵工作乙事，已非無疑。
  2.被告於偵訊中自承其曾從事百貨公司機電維護、傳真機維修
    人員、電腦公司維修人員、霖園飯店維修人員、碼頭車輛調
    度外務、直銷業務等等工作（見A1卷第12頁），已有相當之
    社會經驗，應可知如薪資入帳所需，衡情僅須提供帳號予雇
    主即可，並無將提款卡及密碼均交付雇主使用之理；被告雖
    辯稱因其積欠卡債怕薪資遭扣款，故為帳戶測試云云，然被
    告既就工作內容、薪資均未與對方談妥，是否受僱仍屬未定
    之情況下，對方竟甘冒匯款可能受查扣之風險，單獨先就薪
    資匯款帳戶測試使用情形，亦與經驗法則未合；況被告於交
    付帳戶後，99年9 月5 日始至人力銀行刊登資料求職，有全
    球華人股份有限公司99年11月12日全（總）字00000000000
    號、99年11月30日全（總）字第0991130001號函附卷可參（
    見A2卷第25至31頁），益見被告所辯係上網求職受騙，始交
    付高雄銀行帳戶等情，與事證不合，顯為事後卸責之詞，不
    足憑採。末查，被告雖提出新聞資料辯稱，求職被騙帳戶者
    亦屬多有云云，然該等資料與被告並無任何關係，亦不足作
    為對被告有利之認定。
  3.又查金融帳戶為個人理財之工具，提款卡、密碼具高度專屬
    性，近來利用人頭帳戶詐欺取財之犯罪類型層出不窮，該等
    犯罪多數均係利用人頭帳戶作為出入帳戶，並經媒體廣為報
    導，被告係智識正常之成年人，對此亦應有所知悉，參以被
    告供承：認為不能隨便交付提款卡給他人，交付提款卡及密
    碼時，也怕被騙之語（見B1卷第12頁、A1卷第12頁、本院卷
    第47頁），顯見其主觀上確已預見交付上開高雄銀行帳戶提
    款卡及密碼予他人使用，可能遭詐騙集團用於不法，竟仍提
    供上開帳戶提款卡、密碼供他人使用，足認其確有幫助他人
    詐欺取財之不確定故意甚明。
  (四)綜上，本案事證明確，被告所辯純係事後卸責之詞，不足採
    信，被告前開犯行，應依法論科。
四、論罪科刑
  (一)按刑法上之幫助犯，係指以幫助之意思，對於正犯資以助力
    ，而未參與實施犯罪之行為者而言。被告單純提供帳戶之提
    款卡、密碼供人使用，並非向被害人施以欺罔之詐術行為，
    且亦無證據證明被告有參與詐欺取財犯行之構成要件行為，
    衡諸前揭說明，自應僅論以幫助犯，核被告所為，係犯刑法
    第30條第1 項前段、第339 條第1 項之幫助他人犯詐欺取財
    罪。被告上述提供高雄銀行帳戶之提款卡、密碼之一個幫助
    行為，供予詐欺集團成員分別向被害人方怡臻、林莉雯、莊
    淑惠詐欺取財，係一行為觸犯數罪名，為想像競合犯，應從
    重論以一幫助詐欺取財罪。又被告僅為幫助犯，應依刑法第
    30條第2 項規定按正犯之刑減輕之。公訴人雖未對被告幫助
    詐欺被害人林莉雯、莊淑惠部分起訴，惟此部分既經公訴人
    移送併辦到院（臺灣高雄地方法院檢察署99年度偵字第
    34747 號），且核與起訴事實具有想像競合犯之裁判上一罪
    關係，本院自應併予審究，附此敘明。
  (二)爰審酌被告將帳戶提供詐騙集團成員使用，助長詐騙集團財
    產犯罪之風氣，致本件被害人受騙而匯款，實為當今社會層
    出不窮之詐財事件發生之根源，造成社會互信受損，亦因被
    告提供其帳戶資料，致執法人員難以追查該詐騙集團之真實
    身分，復參以被告尚未與被害人和解等，犯後復否認犯行，
    未見悔意，及被害人所受損害共64,267元等一切情狀，量處
    主文所示之刑，並諭知易科罰金折算標準，藉資懲儆。
據上論斷，依刑事訴訟法第299 條第1 項前段，刑法第30條第1
項前段、第2 項、第339 條第1 項、第55條、第41條第1 項前段
 ，刑法施行法第1 條之1 ，判決如主文。
本案經檢察官鄭靜筠到庭執行職務。
中    華    民    國   100    年    4     月    20    日
                  刑事第十一庭  審判長法  官  李代昌
                                      法  官  林韋岑
                                      法  官  鄭  瑋
以上正本證明與原本無異。
如不服本判決，應於判決送達後10日內，向本院提出上訴狀。
中    華    民    國   100    年    4     月    21    日
                                      書記官  蔡佩珊
附錄論罪科刑法條：
中華民國刑法第339條
（普通詐欺罪）
意圖為自己或第三人不法之所有，以詐術使人將本人或第三人之
物交付者，處 5 年以下有期徒刑、拘役或科或併科 1 千元以下
罰金。
以前項方法得財產上不法之利益或使第三人得之者，亦同。
前二項之未遂犯罰之。